【裁判字號】    99,審訴,111
【裁判日期】    990225
【裁判案由】    偽證
【裁判全文】
臺灣高雄地方法院刑事判決            99年度審訴字第111號
公  訴  人  臺灣高雄地方法院檢察署檢察官
被      告  甲○○
            乙○○
            丙○○
上列被告因偽證案件，經檢察官提起公訴（98年度偵字第35980
號），嗣被告於本院準備程序中就被訴事實為有罪之陳述，經本
院告知簡式審判程序之旨，並聽取被告與公訴人之意見後，合議
庭裁定由受命法官獨任進行簡式審判程序，判決如下：
    主  文
甲○○犯偽證罪，處有期徒刑肆月。
乙○○犯偽證罪，處有期徒刑肆月。
丙○○犯偽證罪，處有期徒刑肆月。
    事  實
一、甲○○（所涉強盜案件，業經臺灣桃園地方法院以97年度少
    訴字第13號判處有期徒刑4 年4 月確定）、丙○○（所涉強
    盜案件，業經同案判處有期徒刑3 年10月確定）、乙○○（
    其所涉強盜案件，業經同案判處有期徒刑4 年確定）與楊念
    慈（所涉強盜案件，業經同案判處有期徒刑4 年2 月確定）
    、駱俊傑（所涉強盜案件，業經同案判處有期徒刑3 年10月
    確定）及葉中興（所涉強盜案件，業經同法院以97年度訴字
    第1161號判處有期徒刑9 年，嗣經臺灣高等法院以98年度上
    訴字第2478號駁回上訴，尚未確定）間均為朋友關係，因缺
    錢花用，竟於民國97年4 月14日1 時55分許，行搶址設桃園
    縣平鎮市○○街215 號之愛錸汽車旅館後（此部分葉中興所
    涉加重強盜案件，經臺灣桃園地方法院以97年度訴字第526
    號判處有期徒刑7 年6 月確定；而甲○○、楊念慈、乙○○
    、丙○○、駱俊傑此部分所涉加重強盜案件，亦為同法院97
    年度少訴字第13號判決所認定），先後於附表編號1 、2 所
    示時間，分別與如附表編號1 、2 所示行為人，共同基於意
    圖為自己不法之所有之犯意聯絡，並由附表編號1 、2 所示
    之人分持客觀上對人之生命、身體具有殺傷力、危險性之兇
    器（如西瓜刀、鋁棒、鋁條及鐵條等物），前往如附表編號
    1 、2 所示之地點，以如附表編號1 、2 所示之強暴方法，
    至如附表編號1 、2 所示之被害人心生畏懼不能抗拒，而取
    得如附表編號1 、2 所示被害人保管之財物。詎甲○○、乙○○、丙○○均明知上情，竟基於偽證之犯意，於98年3 月
    31 日 在臺灣桃園地方法院刑事第一法庭，由該院法官進行
    97年度訴字第1161號葉中興涉嫌強盜案審判程序，而到場作
    證並具結後，對於案情有重要關係之事項，甲○○虛偽證稱
    ：97 年4月14日及18日這2 次參與強盜統一超商的人是小冠
    ，先前會說是葉中興，因為丙○○曾與葉中興吵架，我要挺
    丙○○，所以陷害葉中興云云；乙○○虛偽證稱：97年4 月
    14日及18日2 次參與強盜統一超商的人是小冠，葉中興沒有
    去，我們是沿路搶，但是葉中興在搶完愛錸汽車旅後，中途
    有換人云云；丙○○虛偽證稱：97年4 月14日參與強盜統一
    超商的是小冠，葉中興沒有去，因為我懷疑葉中興暗藏贓款
    ，所以才誣陷葉中興云云，甲○○、丙○○、乙○○上述所
    為，足以妨害國家司法權之正確行使。
二、案經臺灣桃園地方法院檢察署檢察官自動檢舉簽分偵辦後，
    呈請臺灣高等法院檢察署檢察長核轉臺灣高雄地方法院檢察
    署檢察官偵查起訴。
    理  由
一、本件被告甲○○、乙○○、丙○○所犯之罪，為死刑、無期
    徒刑、最輕本刑為3 年以上有期徒刑以外之罪，其於準備程
    序進行中，就被訴事實為有罪之陳述，經本院告知簡式審判
    程序之旨，並聽取被告與檢察官之意見後，合議庭裁定由受
    命法官獨任進行簡式審判程序，合先敘明。
二、上開犯罪事實，業經被告甲○○、乙○○、丙○○於本院審
    理中坦承不諱，核與證人即另案被告楊念慈、駱俊傑於警詢
    、偵查、臺灣桃園地方法院97年度訴字第1161號案件於98年
    4 月15日審理期日及被害人褚宗吉、魏國鈞於警詢、偵查中
    之證述相符，並有被告3 人於臺灣桃園地方法院97年度訴字
    第1161號刑事案件之98年3 月31日審理筆錄暨證人結文各1
    份在卷可稽，足認被告之自白與事實相符，足堪採信。從而
    ，本件事證明確，被告犯行，應堪認定，應依法論科。
三、按刑法上之偽證罪，為形式犯，不以結果之發生為要件，一
    有偽證行為，無論當事人是否因而受有利或不利之判決，均
    不影響其犯罪之成立，而該罪所謂於案情有重要關係之事項
    ，則指該事項之有無，足以影響於裁判之結果者而言（最高
    法院71年度臺上字第8127號判例意旨參照），是故核被告以
    證人身分經臺灣桃園地方法院於98年3 月31日審理中，就葉
    中興有無強盜、加重強盜之重要事項，供前具結而為虛偽不
    實陳述，其所為係犯刑法第168 條之偽證罪。又被告3 人於
    所虛偽陳述之案件（即葉中興雄涉犯強盜案件，該件經所涉
    強盜案件，該件經臺灣桃園地方法院以97年度訴字第1161號
    判處有期徒刑9 年，嗣經臺灣高等法院以98年度上訴字第24
    78號駁回上訴，現尚未確定）尚未確定前，即於98年11月23
    日自白犯行，此有偵訊筆錄、臺灣高等法院被告前案紀錄表
    附卷可稽，被告3 人既於所虛偽陳述之案件裁判確定前自白
    ，爰均依刑法第172 條之規定減輕其刑。爰審酌被告藐視證
    人到庭作證應據實陳述之義務，於審理中任意虛捏情詞而為
    虛偽證述，致生無謂之司法調查程序，影響司法威信行，所
    為誠屬非是，惟念渠等犯後業已坦承犯行，態度良好，法院
    亦未採信該迴護之詞，復參以渠等犯罪動機、手段及情節等
    一切情狀，爰分別酌情量處如主文所示之刑。
據上論斷，應依刑事訴訟法第273 條之1 第1 項、第284 條之1
、第299條第1項前段，刑法第168 條、第172條，判決如主文。
本案經檢察官杜妍慧到庭執行職務。
中    華    民    國    99    年     2    月    25    日
                  刑事第十庭  法  官  曾子珍
以上正本證明與原本無異。
如不服本判決應於收受本判決後10日內向本院提出上訴書狀，並
應敘述具體理由，如未敘述上訴理由者，應於上訴期間屆滿後20
日內補提理由書狀於本院（均須按他造當事人之人數附繕本）「
切勿逕送上級法院」。
中    華    民    國    99    年     2    月    25    日
                              書記官  李承悌
附錄本案論罪科刑法條：
中華民國刑法第168 條
於執行審判職務之公署審判時或於檢察官偵查時，證人、鑑定人
、通譯於案情有重要關係之事項，供前或供後具結，而為虛偽陳
述者，處7 年以下有期徒刑。

司法院資訊處製作；財團法人民間司法改革基金會備份。
